臺北高等行政法院判決
　　　　　　　　　　　　　　　　　　 96年度訴字第00844號
　　　　　　　　　　　　　　　.
原　　　告　茂德科技股份有限公司
代　表　人　甲○○
訴訟代理人　侯雪芬　律師
被　　　告　新竹市稅捐稽徵處
代　表　人　乙○○（處長）
訴訟代理人　丙○○
　　　　　　丁○○
上列當事人間因房屋稅事件，原告不服新竹市政府中華民國95年
12月22日95年訴字第44號訴願決定，提起行政訴訟。本院判決如
下：
　　主  文
原告之訴駁回。
訴訟費用由原告負擔。
　　事  實
一、事實概要：
    緣原告所有房屋稅籍編號為 01C00000000，地上各樓層原皆
    按營業用稅率課徵房屋稅，原告於民國（下同）95年7 月31
    日檢具工廠登記證，申請減半徵收。惟經被告機關派員實地
    勘查，發現地上第2層、第3層部分面積乃供無塵室及元件實
    驗室使用，核係從事生產所必須之自有房屋，准自95年7 月
    起減半徵收營業用房屋稅；餘因皆作員工餐廳、辦公室、機
    房之使用，仍應按營業用稅率（3%）課徵而予以否准。原告
    不服，認否准之部分為製造產品流程中不可或缺且必須之建
    物，遂提起訴願，經訴願決定將「辦公室」與「機房」此2
    部分撤銷，由被告機關於2個月內另為適法之處分，餘（即
    員工餐廳部分）則無理由駁回。原告仍不服，遂提起本件行
    政訴訟。
二、兩造聲明：
　　(一)原告聲明求為判決：1.訴願決定、原處分（95年9 月15日
                          新市稅房字第0950024279號函）關
                          於否准重新核定員工餐廳房屋稅之
                          行政處分均撤銷。
                        2.訴訟費用由被告負擔。
　　(二)被告聲明求為判決：1.駁回原告之訴。
                        2.訴訟費用由原告負擔。
三、兩造之爭點：被告機關就原告之員工餐廳部分以營業用稅率
                核課房屋稅是否適法？
　　(一)原告主張之理由：
      1.依財政部函示意旨，員工餐廳應依住家用稅率（1.2%
        ）課徵房屋稅；
        (1)依財政部75年10月1日台財稅字第7528508號函釋意旨
          ：「營利事業使用之員工專用宿舍及其附設員工餐廳
          ，與其他部分房屋使用情形有明確界線劃分者，准按
          住家用稅率課徵房屋稅」，可見，員工餐廳與營利事
          業使用之房屋有明顯區隔者，即應按住家用稅率課徵
          房屋稅。查原告公司員工餐廳為因應公司四班輪值之
          營業需要，每日供應四餐，且確與其他辦公室、無塵
          室等有明確區隔，亦未對外營業，有該等照片及位置
          圖可憑，依前開函釋意旨，員工餐廳實不應以營業稅
          率課徵房屋稅
        (2)被告機關本應依上開函釋就系爭標的按住家用之稅率
          核課為是；況且系爭標的係原告為員工方便性所設，
          非供原告營業用，與原告其他部分房屋使用有明確界
          線劃分。
        (3)雖被告機關於96年10月22日補呈答辯意旨略以：財政
          部前開函釋係依據財政部賦稅署75年9 月12日會議記
          錄而來，因此前開函釋所指「員工餐廳」僅限於「員
          工宿舍內附設之員工餐廳」始能適用住家用稅率云云
          。惟查：
          由前開函釋內容文義觀之，並不足以窺見係依據財
            政部賦稅署前開會議記錄而來，既非該函釋所附相
            關文件，已難執前開賦稅署會議記錄作為解釋前開
            函釋之證明。
          本案應探究以住家用稅率核課員工餐廳之規範意旨
            ：
            (甲)前開函釋係在20餘年前作成，自不宜以當時的中
              小企業產業規模與現在動輒百億以上的大型產業
              規模等同觀之，查新竹科學園區為我國最熱門的
              科學園區，廠商進駐時獲准租用之空間有限，故
              廠商在有限的土地上，為求最大利用，不得不往
              高樓層發展，以致廠商僅能採行分層、分區且多
              功能的利用方式，此與75年間因各廠商所分得之
              空間較大得以分棟使用之利用方式，顯不相同。
            (乙)而員工餐廳之所以用住家用稅率課徵房屋稅之緣
              由，係因員工餐廳僅供員工用餐，且未對外營業
              之故，與一般餐廳以餐飲為其主要營業，並對外
              營業者顯然不同，佐以公有房屋雖採外包如未對
              外營業者，仍維持免稅之規範意旨，益見原告公
              司主張應以住家用稅率課徵，自屬有據。
          再查，被告機關之解釋已違背平等原則：
            (甲)按行政程序法第6 條規定：「行政行為，非有正
              當理由，不得為差別待遇」，在稅捐法上，即為
              課稅平等原則。
            (乙)依財政部88年8月23日台財稅字第881938091號函
              對於市政府員工福利餐廳有對外營業者不得免稅
              、另財政部86年9月18日台財稅字第861916162號
              對於學校教職員餐廳如採外包且對外營業不得免
              徵房屋稅，由前開函釋可知，只要公有之員工餐
              廳未對外營業者，即可維持免房屋稅之優惠。
            (丙)查原告公司員工餐廳並未對外營業，且確實與原
              告公司其他辦公空間有明確區隔，如依被告機關
              所主張前開財政部函釋僅有與辦公室有區隔之員
              工宿舍的員工餐廳才同意用住家用稅率課徵，其
              為區別之理由竟非以建物之功能論之，而係以棟
              別區分，相較於財政部對於公有員工餐廳的寬容
              ，亦違背平等原則。
      2.退步言，原告公司之員工餐廳部分，亦應適用房屋稅條
        例第15條第2項第2款規定，依營業用稅率減半課徵（1.
        5%）：
        (1)房屋稅條例第15條第2項第2款：「合法登記之工廠自
          有供直接生產使用之房屋，減半徵收房屋稅」，所謂
          直接供生產使用房屋，自應依法認定之。
        (2)依工廠管理輔導法施行細則第6條規定：「……所稱
          建築物，指廠房及工廠所需之下列附屬設施：一、辦
          公室。二、倉庫、三、生產實驗及訓練房舍。四、環
          境保護設施。五、員工宿舍。六、員工餐廳。七、福
          利、育樂、醫療設施。八、其他設施」、又食品工廠
          建築及設備設廠標準第6條：「食品工廠得包括辦公
          室、原料處理場、加工或調理場、檢驗或研究室、包
          裝室、倉庫、機電室、鍋爐室、修護室、更衣室、洗
          手消毒室、餐廳、員工休息室、員工宿舍及廁所等…
          …」，可見，員工餐廳係依前開相關法令規定設置，
          並屬生產過程所必須者，自屬依法認定為「供直接生
          產使用之房屋」，否則相關法令即無規範員工餐廳屬
          於工廠附屬設施之理。
        (3)按房屋稅條例第15條第2項第2款，次依新竹市房屋稅
          徵收細則第12條規定規定知，所稱自有供直接生產使
          用之房屋，係指從事生產所必須之建物、倉庫、冷凍
          廠及研究化驗室等自用房屋者。而所謂「從事生產所
          必須之建物」，依工廠管理輔導法施行細則第6 條可
          知，凡提供原告此等生產流程之所有相關之建物，皆
          應屬於供直接生產使用之房屋，而有房屋稅條例第15
          條第2項第2款規定，減半徵收營業稅率之適用。
        (4)現行法制實不乏此等因事置宜之立法例，例如，依食
          品工廠建築及設備設廠標準第6 條規定，食品工廠得
          包括辦公室、原料處理場、加工或調理場、檢驗或研
          究室、包裝室、倉庫、機電室、鍋爐室、修護室、更
          衣室、洗手消毒室、餐廳、員工休息室、員工宿舍及
          廁所等。準此可知，工廠之範圍之認定，被告機關應
          本其職權，依據各產業類別，依照具體個案，分別觀
          察為是。是以，被告機關就原處分之作成標準，實有
          再作斟酌之必要。
        (5)另原告產品之製造全工程，大致可分前期工程與後期
          工程兩部份，就此，原告依產品製成之需要，分別設
          置相關單位或單位。原告產品之製戌，必須經過6 百
          多個製造步驟，始得完成，其製成程序，部分必須在
          無塵室中進行；因此，原告為了符合無塵室之環境特
          殊條件之要求，除了機台設備和線上作業人員外，其
          餘上揭製造工程所需之人員及設備，均設置於無塵室
          以外之廠區，即原告A 棟建物中，系爭標的即屬其部
          份建物。是以可知，原告A 棟建物與無塵室間，在功
          能上無法分離，實具有直接、絕對不可分之關係；因
          為原告之產品不可能單靠無塵室而可製造完成，必須
          由A 棟建物裡所有設備及人員之支援，始得完成原告
          產品之製程。故而，系爭標的與原告之製程實質上具
          有直接、絕對不可分之關係而有減半徵收營業稅率之
          適用。
        (6)查原告公司所營事業係為電子零件組製造業，以設計
          、研究、開發、製造及銷售半導體產品及前揭產品進
          出口貿易業務為主；其生產流程，除設計、研究、開
          發外，包含進料、倉儲、製造至出貨等一系列流程，
          該等生產流程，皆係從事生產之重要、必須且不可分
          之流程；故凡與生產流程具不可分關係之建物，即應
          認定屬於房屋稅條例第15條第2項第2款「供直接生產
          使用之房屋」，此部分認定亦涉及產業特性及相關產
          品生產流程，而有依據各別產業具體認定之必要性。
        (7)雖被告機關引用新竹市房屋稅徵收細則第12條規定：
          「本條例第15條第2 項所稱合法登記之工廠，係指依
          法登記之工廠；所稱自有供直接生產使用之房屋，係
          指從事生產所必須之建物、倉庫、冷凍廠及研究化驗
          室等自用房屋」及改制前行政法院57年判字第431 號
          判例：「所謂營業，應不以門市交易為限，營利業內
          部之工作，亦不能謂非營業之行為……既與營業處所
          連在一起，被告官署對之均按營業用捐率課徵房捐，
          尚非無據」云云。惟查；
          按司法院大法官會議釋字第566 號解釋意旨：「…
            …函釋，均係增加法律所無之限制，違反憲法第19
            條租稅法律主義，亦與憲法保障人民財產權之意旨
            暨法律保留原則有違，應不再適用」，可見函釋不
            得增加法律所無之限制。
          查新竹市房屋稅徵收細則內容與財政部67年8 月16
            日台財稅字第35605 號函釋（下稱財政部67函釋）
            相同，而財政部67年函釋係引自現在已經廢止之台
            灣省房屋稅徵收細則，可見，台灣省房屋稅徵收細
            則係在中央主管機關財政部為函釋前，自行增加法
            律所無之限制，乃財政部竟未糾正前開徵收細則係
            增加法律所無限制之違法，於該細則廢止後，仍僅
            刪除細則名稱，已然違法。
          且查，依改制前行政法院57年判字第431 號判例：
            「所謂營業，應不以門市交易為限，營利業內部之
            工作，亦不能謂非營業之行為……」，姑不論此等
            觀點僅顧及稅捐機關方便性，未針對建物使用性為
            具體認定，不具公平性；惟如這個論點成立，則原
            告公司之無塵室與元件實驗室既經被告機關認定屬
            供直接生產使用之廠房，則該建物內所有原告公司
            內部工作，均屬前述生產流程之一部分，已如前述
            ，顯不能謂非供直接生產使用，何況實際上員工餐
            廳係用以提供員工餐飲，以利原告公司之生產與人
            員調度安排，確有其直接相關之必要性。
      3.退萬步言，原告公司之員工餐廳部分，亦應依非住家、
        非營業用稅率課徵（2.0%）：
        (1)依房屋稅條例第2條：「本條例用辭之定義如左：一
          、房屋，指固定於土地上之建築物，供營業、工作或
          住宅用者。二、增加該房屋使用價值之建築物，指附
          屬於應徵房屋稅房屋之其他建築物，因而增加該房屋
          之使用價值者」，又同條例第5 條：「房屋稅依房屋
          現值，按左列稅率課徵之：一、住家用房屋……二、
          非住家用房屋，其為營業用者，最低不得少於其房屋
          現值百分之三，……三、房屋同時作住家及非住家用
          者，應以實際使用面積，分別按住家用或非住家用稅
          率，課徵房屋稅。……」，可見房屋稅之課徵，應以
          房屋之使用狀況決定，稅捐機關且有按實際使用面積
          區隔之義務。
        (2)承前所述，可知被告機關以營業稅率課徵房屋稅，實
          無理由；況退一步而言，縱上揭所陳之理由，有斟酌
          之必要時，被告機關亦不得逕依營業稅率核課原告所
          應繳納之房屋稅。蓋房屋稅，以附著於土地之各種房
          屋，及有關增加該房屋使用價值之建築物為課徵對象
          ，所謂房屋，係指固定於土地上之建築物，供營業、
          工作或住宅用者。房屋稅之課徵應依房屋標的之實際
          使用情形，而為核課義務人所應繳納之房屋稅為是。
        (3)查原告公司設置員工餐廳之主要目的，係因基於員工
          用餐方便性，且不以販賣餐點為獲利目的，容被告機
          關對於用住家用稅率課徵有所疑問，惟仍應考量適用
          非住家非營業用稅率（2.0%）適用之可能性，否則以
          適用2.0%稅率之補習班、事務所等所謂公益性質團體
          ，可適用低稅率，而原告公司用以服務員工之設施，
          竟需適用高稅率，兩相比較，益見其不公平之處。
      3.基上說明，原告之訴顯屬合法有據，請判決如聲明。
　　(二)被告主張之理由：
      1.相關法令：
        (1)房屋稅條例第15條第2項第2款規定：「私有房屋有左
          列情形之一者，其房屋稅減半徵收：2 、合法登記之
          工廠供直接生產使用之自有房屋。」
        (2)財政部67年8月16日台財稅第35605號函釋：「現行房
          屋稅條例第15條第2項第2款規定，合法登記之工廠自
          有供直接生產使用之房屋，減半課徵房屋稅，所稱「
          供直接生產使用之房屋」，係指從事生產所必需之建
          物、倉庫冷凍廠及研究化驗室等房屋；並不包括辦公
          室、守衛室、餐廳等房屋在內。」
        (3)財政部75年10月1日台財稅第7528508號函釋：「營利
          事業使用之員工專用宿舍及其附設員工餐廳，與其他
          部分房屋使用情形有明確界線劃分者，准按住家用稅
          率課徵房屋稅。」
        (4)改制前行政法院判例57年判字第431 號：「所謂營業
          ，應不以門市交易為限，營利業內部之工作，亦不能
          謂非營業之行為。本件房屋第2 層及第3 層不問係作
          該公司董監事辦公室、會議室或職員辦公處所，均屬
          供營業使用。縱令其中有部分係作廚房廁所等使用，
          甚或有人住宿，但既與營業處所連在一處，被告官署
          對之均按營業用捐率課徵房捐（註：目前係課徵房屋
          稅），尚非無據。」
        (5)工廠管理輔導法第2 條：「本法所稱工廠，指有固定
          場所從事物品製造、加工，其廠房或廠地達一定面積
          ，或其生產設備達一定電力容量或熱能者。」
        (6)工廠管理輔導法第13條：「工廠申請設立許可或登記
          ，應載明下列事項：1、廠名、廠址。2、工廠負責人
          姓名及其住所或居所。3、產業類別。4、主要產品。
          5、生產設備之使用電力容量或熱能及用水量。6、廠
          地及建築物面積。 7、其他經中央主管機關指定公告
          應登記之事項。前項第3 款產業類別，由中央主管機
          關公告之。」
        (7)工廠管理輔導法施行細則第2 條：「本法第2條第1項
          所稱固定場所、物品製造、加工、廠房及廠地，其定
          義如下：1 、固定場所：指被持續利用以從事物品製
          造、加工業務之場所。2 、物品製造、加工：指以機
          械、物理或化學方法，將有機或無機物質轉變成新產
          品者。3 、廠房：指供從事物品製造、加工作業使用
          之建築物。」
        (8)工廠管理輔導法施行細則第6條：「本法第13條第1項
          第6 款所稱建築物，指廠房及工廠所需之下列附屬設
          施： 1、辦公室。2、倉庫。3、生產實驗及訓練房舍
          。 4、環境保護設施。5、員工宿舍。6、員工餐廳。
          7、福利、育樂、醫療設施。8、其他設施。」
          財政部賦稅署75年9 月12日「研商營利事業之員工宿
          舍、餐廳應按何項稅率課徵房屋稅案」會議記錄：「
          五、會商結論：營利事業之員工專用宿舍及宿舍內附
          設之員工餐廳，與其它使用情形有明確界線劃分者，
          准按住家用稅率課徵房屋稅。」
      2.按行政訴訟法第111條第4項規定：「訴狀送達後，原告
        不得將原訴變更或追加他訴。但經被告同意，或行政法
        院認為適當者，不在此限。被告於訴之變更或追加無異
        議，而為本案之言詞辯論者，視為同意變更或追加。有
        左列情形之一者，訴之變更或追加，應予准許：1 、訴
        訟標的對於數人必須合一確定者，追加其原非當事人之
        人為當事人。2 、訴訟標的之請求雖有變更，但其請求
        之基礎不變者。3 、因情事變更而以他項聲明代最初之
        聲明。4、應提起確認訴訟，誤為提起撤銷訴訟者。5、
        依第197 條或其他法律之規定，應許為訴之變更或追加
        者。前3 項規定，於變更或追加之新訴為撤銷訴訟而未
        經訴願程序者不適用之。……」，經查原告自95年7 月
        31日向被告機關提出改課異議，至95年10月13日提起訴
        願，皆主張系爭房屋應按營業用稅率減半徵收房屋稅並
        未要求按住家或非住家非營業稅率核課，直至96年3 月
        16日「行政訟訴之變更追加暨補充理由狀」始提出系爭
        房屋應按住家用或非住家非營業用稅率核課，顯不符前
        揭行政訴訟法之規定。
      3.原告主張員工餐廳應按營業用稅率減半課徵乙節，按前
        揭工廠輔導管理法第2條、同法施行細則第2條規定，及
        財政部67年8月16日台財稅第35605號函釋規定：「現行
        房屋稅條例第15條第2項第2款規定，合法登記之工廠自
        有供直接生產使用之房屋，減半課徵房屋稅，所稱「供
        直接生產使用之房屋」，係指從事生產所必需之建物、
        倉庫冷凍廠及研究化驗室等房屋；並不包括辦公室、守
        衛室、餐廳等房屋在內。」，由前揭法規函釋文義觀之
        ，需直接供物品製造、加工作業使用之建築物，方符合
        房屋稅條例第15條第2項第2款房屋稅營業減半徵收之規
        定，故系爭員工餐廳非屬生產過程所「必需」，亦非「
        直接」作為物品生產製造及加工使用，並不符合房屋稅
        減半徵收之規定。至原告援引食品工廠建築及設備設廠
        標準第6 條規定主張食品工廠的範圍亦包括餐廳乙節，
        依前揭工廠管理輔導法第13條及同法施行細則第6 條規
        定觀之，員工餐廳係屬工廠設立所需之附屬設施，惟其
        非廠房，僅為工廠之附屬設施，兩者用途實屬有間，自
        難一體適用。
      4.原告另主張員工餐廳按財政部75年10月1日台財稅第752
        8508號函釋規定：「營利事業使用之員工專用宿舍及其
        附設員工餐廳，與其他部分房屋使用情形有明確界線劃
        分者，准按住家用稅率課徵房屋稅。」應按住家用稅率
        核課云云，查前揭財政部函釋規定，係指『員工專用宿
        舍所附設員工餐廳』與其他部分房屋使用情形有明確界
        線劃分者，方按住家用稅率課徵房屋稅，前揭函釋規定
        另有說明：「依據本部賦稅署案陳「研商營利事業之員
        工宿舍、餐廳應按何項稅率課徵房屋稅案」會商結論辦
        理。」，另按財政部賦稅署「研商營利事業之員工宿舍
        、餐廳應按何項稅率課徵房屋稅案」會商結論：「營利
        事業之員工專用宿舍及『宿舍內附設之員工餐廳』，與
        其它使用情形有明確界線劃分者，准按住家用稅率課徵
        房屋稅。」，綜合上述，足見前揭財政部函釋規定僅限
        於「員工宿舍內附設之員工餐廳」始能適用住家用稅率
        核課，惟系爭員工餐廳係設置於原告之辦公大樓中，並
        非員工宿舍所附設餐廳，自不符合按住家用稅率課徵之
        規定。依改制前行政法院57年判字第431 號判例及財政
        部75年10月1日台財稅第7528508號函釋規定，自無課徵
        住家用稅率之適用，應按營業用稅率課徵房屋稅，是以
        本案核課並無違誤，請予以維持。
      5.綜上所陳，系爭員工餐廳因屬非「供直接生產使用之房
        屋」，按財政部67年8月16日台財稅第35605號函釋規定
        ，尚無房屋稅條例第15條第2項第2款減半徵收房屋稅規
        定之適用，另系爭員工餐廳與原告辦公處所相連，依行
        政法院57年判字第431號判例及財政部75年10月1日台財
        稅第7528508 號函釋規定，應按營業用稅率課徵房屋稅
        ，是以本案核課並無違誤，陳請予以維持。請將原告之
        訴駁回。
　　理  由
一、按「私有房屋有左列情形之一者，其房屋稅減半徵收：…2
    、合法登記之工廠供直接生產使用之自有房屋。」為房屋稅
    條例第15條第2項第2款所明定。又財政部67年8月16日台財
    稅第35605號函釋：「現行房屋稅條例第15條第2項第2款規
    定，合法登記之工廠自有供直接生產使用之房屋，減半課徵
    房屋稅，所稱『供直接生產使用之房屋』，係指從事生產所
    必需之建物、倉庫冷凍廠及研究化驗室等房屋；並不包括辦
    公室、守衛室、餐廳等房屋在內。」又財政部75年10月1日
    台財稅第7528508號函釋：「營利事業使用之員工專用宿舍
    及其附設員工餐廳，與其他部分房屋使用情形有明確界線劃
    分者，准按住家用稅率課徵房屋稅。」
二、本件原告所有房屋稅籍編號為01C00000000，地上各樓層原
    皆按營業用稅率課徵房屋稅，原告於95年7月31日檢具工廠
    登記證，申請減半徵收，惟經被告機關派員實地勘查，發現
    地上第2層、第3層部分面積乃供無塵室及元件實驗室使用，
    核係從事生產所必須之自有房屋，准自95年7月起減半徵收
    營業用房屋稅；餘因皆作員工餐廳、辦公室、機房之使用，
    仍應按營業用稅率（3%）課徵而予以否准。原告不服，認否
    准之部分為製造產品流程中不可或缺且必須之建物，遂提起
    訴願，經訴願決定將「辦公室」與「機房」此2部分撤銷，
    由被告機關於2個月內另為適法之處分，餘（即員工餐廳部
    分）則無理由駁回。原告仍不服，循序起訴意旨略以：原告
    公司員工餐廳為因應公司四班輪值之營業需要，每日供應四
    餐，且確與其他辦公室、無塵室等有明確區隔，亦未對外營
    業，非供原告營業使用，有該等照片及位置圖可憑，依前開
    財政部函釋意旨，員工餐廳實不應以營業稅率課徵房屋稅，
    且員工餐廳應依住家用稅率（1.2%）課徵房屋稅；如依被告
    機關所主張前開財政部函釋僅有與辦公室有區隔之員工宿舍
    的員工餐廳才同意用住家用稅率課徵，其為區別之理由竟非
    以建物之功能論之，而係以棟別區分，相較於財政部對於公
    有員工餐廳的寬容，亦違背平等原則；又原告公司之無塵室
    與元件實驗室既經被告機關認定屬供直接生產使用之廠房，
    則該建物內所有原告公司內部工作，均屬前述生產流程之一
    部分，顯不能謂非供直接生產使用，何況實際上員工餐廳係
    用以提供員工餐飲，以利原告公司之生產與人員調度安排，
    確有其直接相關之必要性，是退步言，原告公司之員工餐廳
    部分，亦應適用房屋稅條例第15條第2項第2款規定，依營業
    用稅率減半課徵（1.5%）；再查原告公司設置員工餐廳之主
    要目的，係因基於員工用餐方便性，且不以販賣餐點為獲利
    目的，容被告機關對於用住家用稅率課徵有所疑問，惟仍應
    考量適用非住家非營業用稅率（2.0%）適用之可能性，否則
    以適用2.0%稅率之補習班、事務所等所謂公益性質團體，可
    適用低稅率，而原告公司用以服務員工之設施，竟需適用高
    稅率，兩相比較，益見其不公平之處；爰請判決如聲明云云
    。
三、本件兩造爭點為原告之員工餐廳部分，被告機關以營業用稅
    率（3%）核課房屋稅，是否適法？經查原告所有房屋稅籍編
    號為01C00000000，地上各樓層原皆按營業用稅率（3%）課
    徵房屋稅，原告於95年7月31日檢具工廠登記證，申請減半
    徵收，經被告機關派員實地勘查，員工餐廳部分係設於原告
    辦公大樓中（地上第3 層建物內），核非供直接生產使用之
    自有房屋，仍應按營業用稅率（3%）課徵，乃否准原告所請
    ，此有原告95年7 月31日申請書、建物所有權狀、房屋各樓
    層使用面積圖表、配置圖、照片、房屋稅繳款書、房屋稅繳
    款書、工廠登記證、被告機關95年9 月15日新市稅房字第
    0950024279號函等附原處分卷內可稽。
四、原告雖以前情據為爭執，惟查：
（一）原告主張員工餐廳應按營業用稅率減半課徵乙節；按工廠
      管理輔導法第2條：「本法所稱工廠，指有固定場所從事
      物品製造、加工，其廠房或廠地達一定面積，或其生產設
      備達一定電力容量或熱能者。」同法施行細則第2條：「
      本法第2條第1項所稱固定場所、物品製造、加工、廠房及
      廠地，其定義如下：1、固定場所：指被持續利用以從事
      物品製造、加工業務之場所。2、物品製造、加工：指以
      機械、物理或化學方法，將有機或無機物質轉變成新產品
      者。3、廠房：指供從事物品製造、加工作業使用之建築
      物。」，再參諸上揭財政部67年8月16日台財稅第35605號
      函釋：「現行房屋稅條例第15條第2項第2款規定，合法登
      記之工廠自有供直接生產使用之房屋，減半課徵房屋稅，
      所稱「供直接生產使用之房屋」，係指從事生產所必需之
      建物、倉庫冷凍廠及研究化驗室等房屋；並不包括辦公室
      、守衛室、餐廳等房屋在內。」意旨觀之，需直接供物品
      製造、加工作業使用之建築物，方符合房屋稅條例第15條
      第2項第2款房屋稅營業減半徵收之規定。系爭員工餐廳非
      屬生產過程所「必需」，亦非「直接」作為物品生產製造
      及加工使用，並不符合房屋稅減半徵收之規定。
（二）至原告主張台灣省房屋稅徵收細則既已廢止，則財政部於
      67年8 月16日台財稅第35605 號函釋中引用該細則顯不合
      法云云；惟自精省及省虛級化後乃將台灣省房屋稅徵收細
      則予以廢止，由各縣市政府訂定房屋稅徵收細則取代之，
      是93年房屋稅法令彙編中已修正上揭財政部67年函釋文字
      內容，將台灣省房屋稅徵收細則字樣予以刪除，且依財政
      部93年11月19日台財稅字第09304164320 號令釋要旨：「
      1 、本部及各權責機關在民國93年9 月30日前發布之房屋
      稅、契稅釋示函令，凡未編入93年版「房屋稅契稅法令彙
      編」者，自民國94年1 月1 日起，非經本部重行核定，一
      律不再援引適用。2 、凡經收錄於本彙編而屬前臺灣省政
      府財政廳或前臺灣省稅務局發布之函釋，均可援引適用。
      」據此，前揭財政部67年函釋業已收錄於93年版「房屋稅
      契稅法令彙編」，即發生通案效力，被告機關予以適用，
      即無不合。
（三）至原告援引食品工廠建築及設備設廠標準第6 條規定主張
      食品工廠的範圍亦包括餐廳乙節；按工廠管理輔導法第13
      條：「工廠申請設立許可或登記，應載明下列事項：1 、
      廠名、廠址。2 、工廠負責人姓名及其住所或居所。3 、
      產業類別。4 、主要產品。5 、生產設備之使用電力容量
      或熱能及用水量。6 、廠地及建築物面積。7 、其他經中
      央主管機關指定公告應登記之事項。前項第3 款產業類別
      ，由中央主管機關公告之。」同法施行細則第6 條：「本
      法第13條第1 項第6 款所稱建築物，指廠房及工廠所需之
      下列附屬設施：1 、辦公室。2 、倉庫。3 、生產實驗及
      訓練房舍。4 、環境保護設施。5 、員工宿舍。6 、員工
      餐廳。7 、福利、育樂、醫療設施。8 、其他設施。」準
      此，員工餐廳係屬工廠設立所需之附屬設施，惟其非廠房
      ，僅為工廠之附屬設施，兩者用途實屬有間，自難一體適
      用。況廠房設施之相關規定，與判斷是否符合房屋稅條例
      第15條第2 項第2 款規定之「供直接生產使用之自有房屋
      」，而得適用按營業用稅率減半課徵，並無必然關係。
（四）原告另主張員工餐廳按財政部75年10月1 日台財稅第7528
      5 08號函釋規定：「營利事業使用之員工專用宿舍及其附
      設員工餐廳，與其他部分房屋使用情形有明確界線劃分者
      ，准按住家用稅率課徵房屋稅。」應按住家用稅率核課云
      云；查前揭財政部函釋規定，係指『員工專用宿舍所附設
      員工餐廳』與其他部分房屋使用情形有明確界線劃分者，
      方按住家用稅率課徵房屋稅，前揭函釋規定另有說明：「
      依據本部賦稅署案陳「研商營利事業之員工宿舍、餐廳應
      按何項稅率課徵房屋稅案」會商結論辦理。」，另按財政
      部賦稅署「研商營利事業之員工宿舍、餐廳應按何項稅率
      課徵房屋稅案」會商結論：「營利事業之員工專用宿舍及
      『宿舍內附設之員工餐廳』，與其它使用情形有明確界線
      劃分者，准按住家用稅率課徵房屋稅。」，足徵前揭財政
      部函釋規定僅限於「員工宿舍內附設之員工餐廳」始能適
      用住家用稅率核課。另按「所謂營業，應不以門市交易為
      限，營利業內部之工作，亦不能謂非營業之行為。本件房
      屋第2 層及第3 層不問係作該公司董監事辦公室、會議室
      或職員辦公處所，均屬供營業使用。縱令其中有部分係作
      廚房廁所等使用，甚或有人住宿，但既與營業處所連在一
      處，被告官署對之均按營業用捐率課徵房捐（註：目前係
      課徵房屋稅），尚非無據。」有改制前行政法院57年判字
      第431 號判例意旨，可資參照。查系爭員工餐廳係設置於
      原告之辦公大樓中，即屬營利事業內部設施之一部分，並
      非員工宿舍所附設餐廳，自不符合按住家用稅率課徵之規
      定。參照上揭判例意旨及財政部75年10月1 日台財稅第
      7528 50 8 號函釋規定，自無課徵住家用稅率之適用，被
      告機關按營業用稅率課徵房屋稅，亦無不合。原告雖另主
      張系爭員工餐廳應得按非住家非營業用稅率（2%）課徵乙
      節；按新竹市房屋稅徵收細則第3 條及新竹市政府於91年
      4 月30 日 府行法字第0910031707號令發布之「新竹市房
      屋稅徵收率」規定，可按非住家非營業用稅率課徵之房屋
      僅限於「私立醫院、診所、自由職業事務所及人民團體」
      等房屋，系爭餐廳既設置於原告辦公大樓中，屬一般營利
      事業內部設施之一部分，自亦不符合按非住家非營業用稅
      率（2%）課徵之規定。況原告於95年7 月31日向被告機關
      提出改課異議，至95年10月13日提起訴願，皆主張系爭房
      屋應按營業用稅率減半徵收房屋稅，皆並未請求按住家或
      非住家非營業稅率核課，直至96年3 月16日「行政訟訴之
      變更追加暨補充理由狀」始提出系爭房屋應按住家用或非
      住家非營業用稅率核課，該項申請（爭點）原告未先向被
      告機關提出，亦未經訴願程序，其逕於訴訟中逕提出此項
      主張，亦有未合。
五、綜上所述，原告起訴論旨，並非可採。被告機關所屬新莊分
    處就原告之員工餐廳部分以營業用稅率核課房屋稅，否准原
    告改課之申請，並無違誤，訴願決定予以維持，亦無不合，
    原告訴請撤銷，為無理由，應予駁回。
六、兩造其餘主張陳述，於判決結果不生影響，無庸一一論列，
    併予敘明。
據上論結，本件原告之訴為無理由，爰依行政訴訟法第98條第1
項前段，判決如主文。
中　　華　　民　　國　　96　　年　　11　　月　　29　　日
                  第六庭審判長法  官   林文舟
                              法  官　 闕銘富
                              法  官　 許瑞助
上為正本係照原本作成。
如不服本判決，應於送達後20日內，向本院提出上訴狀並表明上
訴理由，如於本判決宣示後送達前提起上訴者，應於判決送達後
20日內補提上訴理由書（須按他造人數附繕本）。
中　　華　　民　　國　　96　　年　　11　　月　　29　　日
                              書記官   吳芳靜
